臺灣宜蘭地方法院民事判決
　　原　　　告　丙○○
　　被　　　告　佳傳社區公寓大廈管理委員會
　　法定代理人　甲○○
　　訴訟代理人　乙○○
當事人間撤銷區分所有權人會議決議事件，本院於九十三年十二
月二十三日言詞辯論終結，判決如下：
    主  文
原告之訴駁回。
訴訟費用由原告負擔。
    事  實
一、原告起訴意旨：
(一)、原告為被告所管理之佳傳社區公寓大廈區分所有權人。被告
    於民國九十三年六月十八日召集佳傳社區公寓大廈九十三年
    度區分所有權人會議（下稱系爭區分所有權人會議），然其
    召集程序及決議內容，有如下所述不合法之情形：
１、未依公寓大廈管理條例（下稱管理條例）第二十八條，由召
    集人於開會前十五日載明開會內容，通知各區分所有權人，
    故該次會議為變更規約將管理委員任期改為一任二年及選舉
    委員等決議，召集程序已有違法。
２、又按區分所有權人會議之決議，應有區分所有權人過半及其
    區分所有權比例合計過半數之出席，以出席人數過半數及其
    區分所有權比例占出席人數區分所有權合計過半數之同意行
    之；區分所有權會議決議變更規約，應有區分所有權人三分
    之二以上及其區分所有權比例合計三分之二以上出席，以出
    席人數四分之三以上及其區分所有權比例占出席人數區分所
    有權四分之三以上之同意行之（管理條例第二十九條第一項
    及第三十一條第一項第一款規定參照）。佳傳社區公寓大廈
    區分所有權人計有一百一十人，系爭會議雖有五十六人簽到
    出席，然其中簽到出席者，計有訴外人李銹秝、蔡文雄、陳
    巧汝、林永和等四人（下稱李銹秝等四人）尚有積欠管理費
    未繳清，依佳傳社區公寓大廈九十一年度第一次臨時區分所
    有權人會議決議不得行使權利，故扣除該四人後，系爭會議
    已違反應有區分所有權人過半即五十五人以上出席之規定，
３、況且，系爭區分所有權人會議所為變更住戶規約將管理委員
    任期條改為一任二年之決議，亦違反應有區分所有權人三分
    之二即七十六人以上出席之規定，決議方法亦有違法。
(二)、系爭區分所有權人會議之召集程序及決議方法既均有違法之
    事實，而區分所有權人會議之性質與民法社團總會相同，而
    應類推適用社團總會相關規定，則原告自得依民法第五十六
    條第一項，請求撤銷系爭區分所有權人會議之決議。
(三)、爰為聲明：請求撤銷九十三年六月十八日佳傳社區公寓大廈
    九十三年度區分所有權人會議所為之決議。
二、被告答辯意旨：
(一)、被告於九十三年六月十八日召開系爭區分所有權人會議，已
    依規定於九十三年五月二十六日寄發開會通知，載明會議程
    序、提案討論、選舉下屆（第九屆）管理委員並附提案表，
    請各住戶提供討論提案，管理委員任期改為一任二年之提案
    則為九十三年六月七日第八屆第五次臨時委員會決議提交區
    分所有權人會議審議，系爭區分所有權人會議之召集程序，
    即與管理條例第三十條及住戶規約之規定並無不合。
(二)、區分所有權人會議，係由全體區分所有權人組成，而管理條
    例與住戶規約並無區分所有權人參加區分所有權人會議之任
    何資格限制，故出席區分所有人會議，乃其基本權益。而九
    十三年六月十八日召集之系爭區分所有權人會議，簽到出席
    者含委託書人數為五十六人，已達總住戶一百一十戶半數以
    上之法定開會人數，依管理條例第三一條及住戶規約第三條
    第九項之規定為決議，亦無不合。至原告主張出席系爭區分
    所有權人會議之住戶李銹秝等四人因前於九十一年度第一次
    臨時區分所有權人會議，曾決議如有欠繳管理費等費用時，
    則取消選舉或被選舉權，然該次並未議決取消或限制李銹秝
    等人權利之決議，且該次會議出席六十二人，決議人數二十
    七人，於合法性尚有爭議；況於系爭區分所有權人會議前已
    無異議通過第九屆委員選舉辦法，就選舉人之資格並無限制
    ，則此決議為新決議，應優先適用。
(三)、至就管理委員任期部分，依住戶規約第七條第四項規定：「
    委員之任期，為期二年，連選得連任。」，系爭區分所有權
    會議修改委員任期一任二年之提案，並未涉及修改住戶規約
    ，係屬一般討論事項，須依住戶規約第三條第九項之規定，
    以區分所有權人過半出席，以出席人數過半數之同意行之。
    而原決議係以多數決之決議為之，違反前述規定，被告已於
    九十三年七月二十一日依主管機關即宜蘭縣宜蘭市公所之糾
    正，將決議內容修正為未達法定人數不通過之決議，並將修
    正後會議記錄寄送各區分所有權人並公告，亦報請宜蘭市公
    所核備在案。
(四)、故綜右，原告請求撤銷系爭區分所有權人會議所為決議，並
    無理由。
(五)、爰為答辯聲明：請求駁回原告之訴。
三、法院之判斷：
　　本件兩造之爭點，經本院主持兩造整理後，為(一)系爭區分所
    有權人會議之召集程序是否合法，及(二)系爭區分所有權人會
    議之決議程序、方法有無違法。經查：
(一)、本件原告固主張被告未依管理條例第二十八條（管理條例業
    已於九十二年十二月三十一日修正，本法條已移列為第三十
    條），由召集人於開會前十五日（修正後已改為前十日）載
    明開會內容，通知各區分所有權人云云。然依被告所提出為
    原告所不爭執之開會通知所示，該通知發文日期為九十三年
    五月二十六日，距開會日期九十三年六月十八日二十日有餘
    ；且於該通知說明欄第五項載：「會議議程：(1)主席報告：
    (2)工作報告：(3)提案討論：(4)臨時動議：(5)選舉下（第九）
    屆委員：(6)散會：」，該通知並附提案表，以供各區分所有
    權人提案俾於會議中討論，顯見被告於召集系爭區分所有權
    人會議時，已載明開會內容通知各區分所有權人。又關於系
    爭會議中所決議之將管理委員任期修正為一任二年得連選連
    任部分之提案，係經被告前屆即第八屆委員會召開臨時會議
    時決議列為提案，亦有被告提出之第八屆管理委員會第五次
    臨時會議記錄可證。是系爭區分所有權會議召集程序並無何
    不合法之處，原告此部分主張，並無依據。
(二)、就系爭區分所有權人會議決議程序、方法有無違法部分之爭
    執，可再分為開會當時是否有未達法定或住戶規約所定人數
    而仍予決議之情形，及就管理委員任期修訂為一任二年得連
    選連任部分是否有違法之情形。查：
１、原告主張系爭區分所有權人會議之出席者中，有李銹秝等四
    人因有欠繳管理費等費用之情形，依前於九十一年度第一次
    臨時區分所有權人會議時，曾決議欠繳管理費、停車費者，
    將取消社區選舉被選舉等權利，並提出該次會議紀錄一件為
    證。惟按：「區分所有權人會議，由全體區分所有權人組成
    ，每年至少應召開定期會議一次。」管理條例第二十五條第
    一項定有明文；而被告住戶規約第三條第一項亦規定：「區
    分所有權人會議由本公寓大廈全體區分所有權人組成．．．
    」，是不論依管理條例或被告住戶規約之規定，均未就區分
    所有權人參加區分所有權人會議之權利予以限制，縱曾經由
    區分所有權人會議決議於某些情況下限制區分所有權人就管
    理委員之選舉權或被選舉權，尚不論此等限制是否適法，充
    其量亦僅係就選舉權或被選舉權之限制而已，尚不得以此即
    認該等區分所有權人不得參與區分所有權人會議。故訴外人
    李銹秝等四人縱有原告所指欠繳管理費之情事，亦非不得出
    席參與系爭區分所有權人會議。按「區分所有權人會議之決
    議，除規約另有規定外，應有區分所有權人三分之二以上及
    其區分所有權比例合計三分之二以上出席，以出席人數四分
    之三以上及其區分所有權比例占出席人數區分所有權四分之
    三以上之同意行之。」，為管理條例第三十一條所明定；而
    依住戶規約第三條第九項規定：「區分所有權人會議討論事
    項，．．．應有區分所有權人過半數及其區分所有權比例合
    計過半數之出席，以出席人數過半數及其區分所有權比例占
    出席人數區分所有權合計過半數之同意行之。」，則關於區
    分所有權人會議之決議方法，既於住戶規約已有規定，自優
    先於管理條例所定之決議方法而為適用。本件佳傳社區公寓
    大廈區分所有權人共分一百一十戶，於會議時包括提出委任
    狀委任他人出席之人數，含李銹秝等四人在內，為五十六戶
    ，有原告提出之簽到簿可稽。故系爭區分所有權會議，並無
    未達住戶規約所定人數而為決議之情事。
２、就系爭區分所有權人會議，決議修改管理委員任期為二年，
    是否已涉規約之變更乙節，雖因兩造就原住戶規約第七條第
    四項究係一年或二年有所爭執，而經本院向宜蘭縣宜蘭市公
    所調閱原始即八十五年於被告成立之初向該所報備之住戶規
    約，然因該所查無該項資料，致此部分事實不明。然本項決
    議係經系爭區分所有權人會議以到場人數二十三人同意、十
    八票不同意而以多數決方式議決，有違住戶規約第三條第四
    項第九款：「區分所有權人會議討論事項，．．．應有區分
    所有權人過半數及其區分所有權比例合計過半數之出席，以
    出席人數過半數及其區分所有權比例占出席人數區分所有權
    合計過半數之同意行之。」之應行過半數決之規定，而有違
    誤；然此經宜蘭市公所以九十三年七月十六日市工字第０九
    三００一二七七四號函要求被告重新修正會議紀錄後再報請
    備查，再經被告將原會議紀錄中該項決議結果改為「因同意
    人數並未達到出席人半數以上之法定人數，故本案不通過。
    」，再送經宜蘭市公所審核後，經該所以九十三年八月十一
    日市工字第０九三００一四六九三號函准予備查在案。是以
    此項決議縱有違誤，然既經更正為不通過，則原告訴請撤銷
    此部分決議，已無所據。
四、故綜上所論，本件系爭區分所有人會議，召集程序既無不合
    法之處，亦無未達住戶規約規定之人數而為決議之情形，就
    有爭執之關於修改管理委員任期為二年部分之決議，亦已經
    被告更正為不通過，則原告訴請撤銷系爭區分所有權人會議
    決議，即無理由，應予駁回。
五、結論：原告之訴為無理由，依民事訴訟法第七十八條判決如
    主文。
中　　華　　民　　國　　93　　年　　12　　月　　31　　日
                    臺灣宜蘭地方法院民事庭
                                法  官    張軒豪
右正本與原本無異。
如對本判決上訴，須於判決送達後廿日內向本院提出上訴狀 (須
附繕本)。
中　　華　　民　　國　　93　　年　　12　　月　　31　　日
                                書記官    廖穎穗
